臺灣臺中地方法院民事判決
110年度中簡字第2042號
原      告  范嘉榮  

被      告  林宣佑  


上列原告因被告違反洗錢防制法等案件，經原告提起刑事附帶民
事訴訟請求損害賠償（本院110年度附民字第258號），由本院刑
事庭裁定移送前來，本院於民國110年8月18日言詞辯論終結，判
決如下：
　　主      文
被告應給付原告新臺幣150,000元，及自民國110年3月23日起至
清償日止，按週年利率5％計算之利息。
本判決得假執行。
    事實及理由
壹、程序方面：
　　按訴狀送達後，原告不得將原訴變更或追加他訴，但擴張或
    減縮應受判決事項之聲明者，不在此限，民事訴訟法第255
    條第1項但書第3款定有明文。經查，本件原告起訴聲明原請
    求：「被告應給付原告新臺幣（下同）30萬元，及自起訴狀
    繕本送達翌日起至清償日止，按年利率5％計算之利息。」，
    嗣於本院民國110年8月18日言詞辯論期日，以言詞變更前開
    聲明為：「被告應給付原告15萬元，及自起訴狀繕本送達翌
    日起至清償日止，按年息5％計算之利息。」，原告前開聲明
    之變更，核屬減縮應受判決事項之聲明，並非訴之變更或追
    加，依首揭法條規定，即無不合，應予准許。
貳、實體方面：
一、原告主張：被告及訴外人周皇儀（下稱周皇儀）可預見將金
    融機構帳戶提款卡（含密碼）等資料交由他人使用，可能幫
    助詐欺集團，詐欺社會大眾轉帳或匯款至該帳戶，成為所謂
    「人頭帳戶」，竟基於即使發生亦不違反本意之幫助詐欺、
    幫助洗錢之犯意，商議出租金融機構帳戶提款卡（含密碼）
    等資料予他人，並由周皇儀將其申辦之中國信託商業銀行帳
    號000000000000號帳戶存摺、提款卡（含密碼）交付被告，
    再由被告於109年6月間，與綽號「權」真實姓名、年籍不詳
    之人聯絡，約定以2萬元之代價，將上揭存摺、提款卡（含
    密碼）出租予綽號「權」之人，並將上開存摺、提款卡（含
    密碼）放在臺中市西屯區文修公園內某長椅下，由綽號「權
    」之人取走，容任其所屬之詐欺集團成員使用該帳戶存摺、
    提款卡（含密碼）以遂行詐欺取財犯罪；數日後，被告獲得
    綽號「權」之人交付2萬元租金，並與周皇儀朋分，各獲利1
    萬元。嗣該綽號「權」之人取得該帳戶存摺、提款卡（含密
    碼）後，即與所屬之犯罪集團成員意圖為自己不法之所有，
    基於共同詐欺與違反洗錢防制法等犯意聯絡，於109年6月間
    ，以透過網路交友軟體偽稱可投資獲利，引誘他人匯款之方
    式，使原告信以為真，陷於錯誤，自同年7月5日10時12分許
    起至10時18分許止，以網路銀行轉帳匯款4筆，共30萬元至
    上開周皇儀之銀行帳戶，致原告受有共計30萬元之損害，原
    告已與被告之共犯即周皇儀以15萬元達成和解，且周皇儀於
    110年5月7日已如期給付等語，並聲明：被告應給付原告15
    萬元，及自起訴狀繕本送達翌日起至清償日止，按年息5％計
    算之利息。
二、被告則以：伊不是詐騙集團的人，是同學跟伊說有人要匯款
    ，錢不是伊騙的，伊有心要和解，但條件不好沒辦法付這麼
    多等語，資為抗辯，並聲明：原告之訴駁回。
三、法院之判斷：
㈠、按刑事訴訟判決所認定之事實，固非當然有拘束民事訴訟判
    決之效力，但民事法院調查刑事訴訟原有之證據，而斟酌其
    結果以判斷事實之真偽，並於判決內記明其得心證之理由，
    即非法所不許（參最高法院67年台上字第2674號及49年台上
    字第929號判例意旨），是本院自得調查刑事訴訟中原有之
    證據，斟酌其結果以判斷其事實，合先敘明。
㈡、原告主張之上開事實，有張皇儀上揭銀行帳戶之開戶資料及
    交易明細表、原告之網路銀行匯款證明截圖等件附在本院11
    0年度金簡字第21號刑事卷宗可按，並經本院依職權調閱前
    開刑事卷宗查明無訛；被告固以前揭情詞置辯，然本院審以
    被告自本件刑事偵、審時均坦承不諱，且被告自白內容核與
    原告所主張之事實均相符，迄於本院審理時始翻異前述，卻
    未能提出有利於己之反證以實其說，難以憑採，堪認原告前
    開主張屬實。
㈢、按因故意或過失，不法侵害他人之權利者，負損害賠償責任
    。故意以背於善良風俗之方法，加損害於他人者亦同。民法
    數人共同不法侵害他人之權利者，連帶負損害賠償責任。不
    能知其中孰為加害人者亦同。造意人及幫助人，視為共同行
    為人。民法第184條、第185條分別定有明文。本件被告既幫
    助犯罪集團成員對原告實故意詐欺之侵權行為，致原告陷於
    錯誤而交付30萬元，原告自受有上開損害，被告對於原告因
    此所受之損害，應負賠償責任。再按數人共同不法侵害他人
    之權利者，連帶負損害賠償責任。不能知其中孰為加害人者
    亦同。連帶債務之債權人，得對於債務人中之一人或數人或
    其全體，同時或先後請求全部或一部之給付，連帶債務未全
    部履行前，全體債務人仍負連帶責任；因連帶債務人中之一
    人為清償、代物清償、提存、抵銷或混同而債務消滅者，他
    債務人亦同免其責任；債權人向連帶債務人中之一人免除債
    務，而無消滅全部債務之意思表示者，除該債務人應分擔之
    部分外，他債務人仍不免其責任；連帶債務人相互間，除法
    律另有規定或契約另有訂定外，應平均分擔義務。民法第18
    5條第1項、第273條、第274條、第276條第1項、第280條前
    段分別定有明文。再查，本件被告與周皇儀就原告之前開損
    害均應依前開規定負連帶損害賠償之責，已如前述，而原告
    業已與周皇儀達成和解，並免除其部分債務，然並未免除被
    告所應負之責任，此為原告於本院110年8月18日言詞辯論時
    所自承，並有本院110年度中司附民移調字第63號調解筆錄
    附在110年度附民字第258號卷內可按；此外，因周皇儀與被
    告間之前開共同侵權行為，尚難區別2人之各別過失比例，
    故應平均分擔損害賠償之義務，揆諸前開連帶債務之規定，
    經扣除周皇儀經免除債務部分之金額後，被告對原告尚負有
    15萬元（計算式：30萬元×50％＝15萬元）之損害賠償責任，
    是原告依侵權行為之法律關係，請求被告賠償前開損害，自
    屬有據，應予准許。
㈣、又給付有確定期限者，債務人自期限屆滿時起，負遲延責任
    。給付無確定期限者，債務人於債權人得請求給付時，經其
    催告而未為給付，自受催告時起，負遲延責任。其經債權人
    起訴而送達訴狀，或依督促程式送達支付命令，或為其他相
    類之行為者，與催告有同一之效力，民法第229條第1項、第
    2項定有明文。又遲延之債務，以支付金錢為標的者，債權
    人得請求依法定利率計算之遲延利息。但約定利率較高者，
    仍從其約定利率。應付利息之債務，其利率未經約定，亦無
    法律可據者，週年利率為5％，民法第233條第1項、第203條
    亦分別著有明文。本件原告對被告之侵權行為請求權，核屬
    無確定期限之給付，既經原告起訴而送達訴狀，被告迄未給
    付，依法當應負遲延責任。是原告請求自刑事附帶民事起訴
    狀繕本送達被告之翌日即110年3月23日起（見本院110年度
    附民字第258號卷第13頁）至清償日止，按週年利率5％計算
    之法定遲延利息，核無不合，應予准許。
四、綜上所述，原告依據侵權行為損害賠償之法律關係，請求被
    告給付如主文第1項所示之金額及利息，均有理由，應予准
    許。
五、本件事證已臻明確，兩造其餘攻擊防禦方法及所舉證據，經
    本院審酌結果，核與本件判決結論均無影響，爰不一一論述
    ，附此敘明。
六、本判決係依民事訴訟法第427條第1項規定適用簡易程序所為
    被告敗訴之判決，依民事訴訟法第389條第1項第3款之規定
    ，應依職權宣告假執行。
七、本件原告提起刑事附帶民事訴訟，由本院刑事庭依刑事訴訟
    法第504條第1項之規定裁定移送前來，依同條第2項規定就
    原告原起訴部分依法免徵第一審裁判費，且本件訴訟繫屬期
    間亦未增生訴訟費用，尚無訴訟費用負擔問題，併此敘明。
中　　華　　民　　國　　110 　年　　9 　　月　　15　　日
                  臺灣臺中地方法院臺中簡易庭
                                  法　官　林士傑
以上為正本係照原本作成。
如不服本判決，應於送達後20日內，向本院提出上訴狀並表明上
訴理由，如於本判決宣示後送達前提起上訴者，應於判決送達後
20日內補提上訴理由書（須附繕本）。如委任律師提起上訴者，
應一併繳納上訴審裁判費。
中　　華　　民　　國　　110 　年　　9 　　月　　15　　日
                                  書記官  楊均謙